臺灣臺北地方法院刑事判決　　　　　　　100年度訴字第699號
　　　　　　　　　　　　　　　　　　　100年度訴字第817號
公　訴　人　臺灣臺北地方法院檢察署檢察官
被　　　告　黃志強
選任辯護人　張克西律師
上列被告因強盜等案件，經檢察官提起公訴（100 年度偵字第11
09 2號）及追加起訴（100 年度偵字第12798 號），本院判決如
下：
    主  文
黃志強犯攜帶凶器強盜罪，未遂，處有期徒刑貳年；扣案之西瓜
刀壹把、手套壹雙、口罩壹個，均沒收。又犯攜帶凶器強盜罪，
處有期徒刑參年拾月；扣案之西瓜刀壹把、口罩壹個，均沒收。
又犯攜帶凶器強盜罪，處有期徒刑柒年陸月；扣案之西瓜刀壹把
、手套壹雙、口罩壹個，均沒收。應執行有期徒刑捌年陸月；扣
案之西瓜刀壹把、手套壹雙、口罩壹個，均沒收。
    事  實
一、黃志強意圖為自己不法所有，先後為下列強盜犯行：
  (一)於民國100 年5 月19日下午1 時許，穿著連帽黑色外套並配
    戴口罩及手套，並攜帶其所有、客觀上足供兇器使用之西瓜
    刀1 把，將之藏於衣袖內後，至臺北市中山區○○○路○段
    77 巷5號由蔡美雲所經營之「京都腳底按摩店」內，見蔡美
    雲獨自坐在店內按摩椅上，即將上開西瓜刀自衣袖內刀鞘抽
    出，並高呼：「搶劫」等語，欲制伏蔡美雲至使不能抗拒而
    使之交付財物，茲因蔡美雲陷於恐懼情形下基於本能反應，
    趁黃志強西瓜刀尚未及全部抽出之際，立即起身將黃志強之
    雙手按住，並順勢將其往門外推出，同時向路人高聲呼喊：
    「有搶劫」等語，黃志強知其強盜犯行已無法得逞，旋即逃
    逸而未遂。
  (二)又於同日下午2 時許，亦配戴口罩，並將上開西瓜刀藏於肩
    背袋內後，至臺北市中山區○○○路○段30號1 樓「KEZZA
    服飾店」內，先佯裝購物以觀察店內情況，見店內僅店員蘇
    秀花及真實姓名年籍不詳之女性顧客共2 人，即抽出西瓜刀
    ，店員蘇秀花見狀欲逃離現場，黃志強立刻上前揮刀並恫稱
    ：「再跑就削過去，警察過來也一樣，伊正在跑路需要錢，
    一萬拿出來」等語，至使蘇秀花及該名女顧客均不能抗拒，
    嗣經蘇秀花以身上金錢不多為由，向黃志強哀求，黃志強表
    示新臺幣（下同）2 千元亦可，蘇秀花即至櫃台收銀機取出
    現金2 千元交付予黃志強，黃志強得手後旋即逃逸。
  (三)再於同年5 月22日零時9 分許，亦穿著連帽黑色外套並配戴
    口罩及手套，攜持上開西瓜刀，見李建誼及王瑾儀在臺北市
    中山區○○○路○段89之4 號合作金庫銀行之自動櫃員機提
    領現金，並進入同路段91之2 號「凱薩琳婚紗攝影禮服店」
    內，黃志強旋即跟躡在後衝入店內，並將西瓜刀抽出，要求
    店員溫筱薇及李建誼、王瑾儀等人將錢交出，更恫稱：「伊
    知道有人剛至銀行領錢，店內一定有錢，且伊在跑路，幾天
    前才砍過人，現在只要錢」等語，又揮舞西瓜刀喝令溫筱薇
    等人退至店後之儲藏室內，至使溫筱薇、李建誼、王瑾儀等
    人均不能抗拒後，即強取溫筱薇放在桌上之皮包1 只（內有
    皮夾、身分證、護照、台胞證、信用卡及提款卡等物）。嗣
    因上開儲藏室內連接該店後門，溫筱薇等人於進入儲藏室後
    ，隨即自後門衝出報警，經警據報趕至現場，而於同路段83
    號前，將尚未及逃逸之黃志強逮捕，並扣得其所有且供犯罪
    所用之上開西瓜刀1 把、手套1 雙、口罩1 個。另黃志強於
    有偵查犯罪職權之機關或公務員尚未發覺其犯罪前，即主動
    向臺北市政府警察局中山分局員警坦承上揭犯罪事實(一)、(二)
    所示之犯行均係其所為，自首並接受裁判。
二、案經蔡美雲、蘇秀花、李建誼、王瑾儀、溫筱薇訴請臺北市
    政府警察局中山分局移送臺灣臺北地方法院檢察署檢察官偵
    查起訴。
    理  由
壹、程序部分：
    按被告以外之人於審判外之陳述，雖不符前4 條（即刑事訴
    訟法第159 條之1 至之4 ）之規定，而經當事人於審判程序
    同意作為證據，法院審酌該言詞陳述或書面陳述作成時之情
    況，認為適當者，亦得為證據。當事人、代理人或辯護人於
    法院調查證據時，知有第159 條第1 項不得為證據之情形，
    而未於言詞辯論終結前聲明異議者，視為有前項之同意，刑
    事訴訟法第159 條之5 定有明文。經查，檢察官、被告黃志
    強及其辯護人於本院言詞辯論終結前，就本判決所引用各項
    屬於審判外陳述之證據，知有第159 條第1 項不得為證據之
    情形，均未聲明異議，且本院審酌各該證據作成情況均無不
    適當之情形，是依上開規定，認得作為本案證據。
貳、實體部分：
一、上開事實，業據被告於本院審理時坦承不諱（見院卷第184
    頁），核與證人即告訴人蔡美雲、蘇秀花、李建誼、王瑾儀
    、溫筱薇於偵查及本院審理時之具結證述內容相符（見偵一
    卷第85至87頁；偵二卷第27至29頁；院一卷第96至109 、15
    0 至153 頁）；復有臺北市政府警察局松山分局搜索扣押筆
    錄、扣押物品目錄表、扣押物品清單、贓物認領保管單、現
    場照片、監視錄影翻拍照片、網路地圖、王榮彬骨科診所診
    斷證明書、中興保全緊急處理巡迴服務報告書、異常處理詳
    細紀錄等件在卷可稽（見偵一卷第29至34、47至52、81頁；
    偵二卷第33頁；院一卷第24、113 、114 、116 、134 頁）
    。又被告雖罹患酒精性肝硬化、腹水等疾病，有診斷證明書
    、病歷影本可證（見院一卷第50、63、66至79、120 頁），
    但其於案發時之意識狀態正常等情，業據上開證人於偵查及
    本院審理時證述明確；且經本院函請醫療財團法人徐元智先
    生醫藥基金會亞東紀念醫院（下稱亞東醫院）鑑定被告行為
    時之精神狀態，據該院鑑定結果亦認定：「被告案發時之意
    識狀態並未受到其酒精性肝硬化與乾腦症之影響，亦未達無
    法辨識其行為違法，或欠缺依其辨識而行為之能力，或有上
    開能力顯著降低之情形」等語，此有該院100 年9 月15日精
    神鑑定報告書在卷足參（見院一卷第170 、171 頁），是被
    告於案發時應無欠缺辨識能力或辨識能力顯著降低之情形。
    綜上，足見被告之上揭任意性自白核與事實相符，應堪採信
    。本件事證明確，被告上開3 次加重強盜犯行均堪認定，應
    予依法論科。
二、按強盜罪所施用之強暴、脅迫，須足使被害人喪失意思自由
    ，並達於不能抗拒之程度，始足當之；至其是否已達於使人
    不能抗拒之程度，則應就客觀具體之情狀加以判斷；又強盜
    罪之所謂「不能抗拒」，係指行為人所為之強暴、脅迫等不
    法行為，就當時之具體事實，予以客觀之判斷，足使被害人
    身體上或精神上達於不能或顯難抗拒之程度而言；再者，所
    謂強暴、脅迫手段，祇須抑壓被害人之抗拒，足以喪失其意
    思自由為已足，縱令被害人實際並無抗拒行為，仍於強盜罪
    之成立不生影響，最高法院71年度臺上字第1040號、91年度
    臺上字第290 號及92年度臺上字第4240號判決意旨參照。查
    本件被告於上開時、地，持西瓜刀喝令被害人蔡美雲、蘇秀
    花、李建誼、王瑾儀、溫筱薇等人交出財物，而上開被害人
    均手無寸鐵而難以反抗，且被害人蔡美雲更因與被告發生推
    擠致受有左膝挫傷、擦傷及背部扭挫傷之傷害，有上揭診斷
    證明書附卷可考（見院一卷第113 頁），故被告上開強暴行
    為，依一般社會通念判斷，顯已使上開被害人均完全喪失其
    行動自主之能力，而達到「不能抗拒」之程度。準此，被告
    施強暴至使上開被害人無法抗拒後，而取其等監管中之財物
    ，核與強盜罪之構成要件相符。復按刑法第330 條第1 項、
    第321 條第1 項第3 款之攜帶兇器強盜罪，係以行為人攜帶
    兇器強盜為其加重條件，此所謂兇器，其種類並無限制，凡
    客觀上足對人之生命、身體、安全構成威脅，具有危險性之
    兇器均屬之，且祇須強盜時攜帶此種具有危險性之兇器為已
    足，並不以攜帶之初有行兇之意圖為必要。本件扣案之被告
    強盜時所攜帶之西瓜刀，客觀上為足以殺傷人生命、身體之
    器械，顯為具有危險性之兇器。是核被告所為，均係犯刑法
    第330 條第1 項、第321 條第1 項第3 款之攜帶兇器強盜罪
    。又被告就犯罪事實一之(一)部分，已著手於加重強盜行為之
    實行而不遂，為未遂犯，爰依刑法第25條第2 項規定減輕其
    刑。再就犯罪事實一之(一)及(二)部分，被告於偵查機關尚不知
    孰為犯人前，主動向臺北市政府警察局中山分局員警坦承均
    係其所為，此有警詢筆錄、員警職務報告在卷可稽（見偵一
    卷第11至13、26至28頁；偵二卷第11至14頁；院卷第137 頁
    ），並接受本院之審理，已符合刑法第62條前段自首規定之
    要件，考量被告顯有悔悟，且節省相當之司法資源，爰均依
    該規定減輕其刑，並就犯罪事實一之(一)部分遞減輕其刑。再
    被告所為上開3 次加重強盜犯行，犯意各別，犯罪時間、地
    點、被害人均不相同，自應分論併罰。爰審酌被告正值壯年
    且四肢健全，不思循正當途徑取得財物，竟持刀強取他人財
    物，法紀觀念淡薄，對於社會治安造成嚴重之危害，所為實
    不足取；惟犯後已坦承犯行，對檢察官求處之刑度亦衷心折
    服表示捨棄上訴，堪認尚有悔意，且被害人遭強盜之財物其
    金額非高，復已部分發還被害人，有贓物認領保管單在卷可
    參（見偵一卷第34頁），所生損害業已減輕，及其犯罪之動
    機、目的、手段、現罹患酒精性肝硬化、腹水、胃功能性疾
    患等疾病之身體狀況等一切情狀，認公訴人於本院審理時所
    求處之刑度尚屬妥適，爰分別量處如主文所示之刑，並定其
    應執行之刑，以資懲儆。至扣案之西瓜刀1 把、手套1 雙及
    口罩1 個等物，均係被告所有、供本件強盜犯罪所用之物，
    業據被告坦承在卷（見偵一卷第10頁），均應依刑法第38條
    第1 項第2 款規定，宣告沒收。
據上論斷，依刑事訴訟法第299 條第1 項前段，刑法第330 條第
1 項、第2 項、第25條第2 項、第62條前段、第51條第5 款、第
38條第1 項第2 款，判決如主文。
本案經檢察官柯木聯到庭執行職務。
中    華    民    國   100    年    11    月    15    日
                  刑事第十二庭  審判長法  官  楊台清
                                      法  官  葉藍鸚
                                      法  官  羅立德
以上正本證明與原本無異。
如不服本判決應於收受送達後10日內向本院提出上訴書狀，並應
敘述具體理由；其未敘述上訴理由者，應於上訴期間屆滿後20日
內向本院補提理由書（均須按他造當事人之人數附繕）「切勿逕
送上級法院」。
                                      書記官  鄭淑丰
中    華    民    國   100   年    11    月     15    日
附錄本案論罪科刑之法條全文：
中華民國刑法第330條：
犯強盜罪而有第321 條第1 項各款情形之一者，處7 年以上有期
徒刑。
前項之未遂犯罰之。
中華民國刑法第321條：
犯竊盜罪而有下列情形之一者，處6 月以上、5 年以下有期徒刑
，得併科新臺幣10萬元以下罰金：
一、侵入住宅或有人居住之建築物、船艦或隱匿其內而犯之者。
二、毀越門扇、牆垣或其他安全設備而犯之者。
三、攜帶兇器而犯之者。
四、結夥3 人以上而犯之者。
五、乘火災、水災或其他災害之際而犯之者。
六、在車站、埠頭、航空站或其他供水、陸、空公眾運輸之舟、
    車、航空機內而犯之者。
前項之未遂犯罰之。